臺灣臺中地方法院刑事判決　　　　　　100年度交易緝字第7號
聲　請　人　臺灣臺中地方法院檢察署檢察官
被　　　告　陳威廷
上列被告因過失傷害案件，經檢察官聲請簡易判決處刑（98年度
偵字第9589號），本院認不宜以簡易判決處刑，改依通常程序審
理，判決如下：
    主    文
陳威廷犯過失致人重傷罪，處有期徒刑陸月，如易科罰金，以新
臺幣壹仟元折算壹日。
    犯罪事實
一、陳威廷於98年2月24日上午10時許（依路口監視器側錄之光
    碟所顯示之時間為準），駕駛車牌號碼0467 -WE號自小客車
    ，沿臺中市○○路由北往南方向行駛至嶺東路120號前時，
    因接聽行動電話而暫停於路旁，迨接聽行動電話完畢後，準
    備將前揭自小客車迴轉並前往友人住處時，原應注意汽車駕
    駛人起步前應顯示方向燈，注意前後左右有無障礙或車輛行
    人，並應讓行進中之車輛、行人優先通行及注意汽車迴車前
    ，應暫停並顯示左轉燈光或手勢，看清無來往車輛，並注意
    行人通過，始得迴轉。而依當時天候晴、日間自然光線、視
    距均良好，路面乾燥、無缺陷、無障礙物，並無不能注意之
    情事，竟疏未注意及此，即貿然迴轉。適有秦建中騎乘車牌
    號碼RR7-670號普通重型機車並搭載朱美汝，亦沿嶺東路由
    北往南行駛在陳威廷左後方，因閃避不及而與前揭自小客車
    發生碰撞，致秦建中、朱美汝雙雙倒地，秦建中因此而受有
    頸部脊髓損傷、呼吸衰竭致四肢癱瘓，無法翻身及自行坐起
    之對於身體及健康具重大不治或難治之重傷害；朱美汝則受
    有腦震盪、四肢挫瘀傷之傷害。陳威廷於事故發生後，留在
    現場向據報到場處理之臺中市政府警察局第四分局交通隊警
    員承認為肇事人，並接受裁判。
二、案經秦建中、朱美汝委由秦偉強訴由臺灣臺中地方法院檢察
    署檢察官偵查起訴。
    理    由
一、證據能力：
(一)道路交通事故現場圖、道路交通事故調查報告表(一)(二)，
    係警員到場處理本案交通事故所製作之紀錄文書，並無顯不
    信之情況，適為本案證據，依刑事訴訟法第159條之4第1款
    規定，應具證據能力。
(二)行政院國軍退除役官兵輔導委員會台中榮民總醫院診斷證明
    書，係被害人就醫接受治療，由醫師本於其專業知識為其進
    行醫療行為後，於此業務上而製作之文書，具有相當之中立
    性，且與被害人傷勢之待證事項具有相當關聯性，並無顯不
    可信之情況，依刑事訴訟法第159條之4第2款規定，自得作
    為證據。
(三)按被告以外之人於審判外之陳述，雖不符前四條之規定，而
    經當事人於審判程序同意作為證據，法院審酌該言詞陳述或
    書面陳述作成時之情況，認為適當者，亦得為證據；當事人
    、代理人或辯護人於法院調查證據時，知有第159條第1項不
    得為證據之情形，而未於言詞辯論終結前聲明異議者，視為
    有前項之同意，刑事訴訟法第159條之5定有明文。本案下列
    引為證據之證人陳述及書證之供述證據部分，被告及檢察官
    於本院審理中均不爭執其證據能力，且以之作為證據並無不
    當，依上揭法條之規定，自均有證據能力。至其餘資以認定
    本案犯罪事實之非供述證據，查無違反法定程序取得之情，
    依刑事訴訟法第158條之4規定反面解釋，均具證據能力。
二、上揭犯罪事實，業據被告於偵查及本院審理時坦承不諱，核
    與本院勘驗當時路口監視光碟畫面：１．98年2月24日上午
    10 ：1：37出現被告之自小客車行駛逾交岔路口以後曾經暫
    停；２．畫面10：02：02出現告訴人之機車直行，當時是綠
    燈狀態。３．畫面10：02：08告訴人機車行駛至交岔路口時
    ，被告之自小客車起步行駛並即往左迴轉行駛。告訴人機車
    閃避不及，於對向車道發生碰撞等情相符，有本院於審判期
    日之勘驗結果附卷可稽。此外，復有道路交通事故現場圖、
    道路交通事故調查報告表(一)、(二)各1份及事故現場照片9
    張附卷可稽（見偵查卷第22至26頁）。被告於上揭時、地駕
    駛汽車行經肇事路段有，未顯示方向燈、未讓行進中之車輛
    優先通行及注意汽車迴車前，應暫停並顯示左轉燈光或手勢
    ，看清無來往車輛，始得迴轉，致與被害人秦建中所騎乘之
    機車發生碰撞肇事等情，堪以認定。
三、按汽車駕駛人起步前應顯示方向燈，注意前後左右有無障礙
    或車輛行人，並應讓行進中之車輛行人優先通行；汽車迴車
    前，應暫停並顯示顯示左轉燈光或手勢，看清無來往車輛，
    並注意行人通過，始得迴轉。道路交通安全規則第89條第6
    款、第106條第5款分別訂有明文。被告駕車自應注意上述道
    路交通安全規定。而依當時天候晴、日間自然光線、視距均
    良好，路面乾燥、無缺陷、無障礙物等情，有前開道路交通
    事故調查報告表(一)存卷可稽，顯見被告客觀上並非不能注
    意及此，詎被告行經上開竟疏未注意，以致肇事，足徵被告
    顯有過失。且本件經送臺灣省臺中市區車輛行車事故鑑定委
    員會鑑定亦認被告駕駛自小客車於暫停狀態下起步即往左迴
    車而未讓直行行進中機車先行，為肇事原因，有該會98年6
    月4日中市行字第0985401592號函覆之鑑定意見書在卷可按
    。次按刑法第10條第4項第6款所謂「其他於身體或健康有重
    大不治或難治之傷害」，是指除去同項第1款至第5款之傷害
    ，而於其他身體或健康有重大不治或難治之傷害者而言。經
    查，被害人因本件車禍，秦建中受有頸部脊髓損傷、呼吸衰
    竭致四肢癱瘓，無法翻身及自行坐起之傷害；朱美汝則受有
    腦震盪、四肢挫瘀傷等傷害，亦有行政院國軍退除役官兵輔
    導委員會台中榮民總醫院診斷證明書在卷可參，顯然被害人
    秦建中上開傷害之傷勢對於身體及健康已具重大不治或難治
    之傷害，核屬上開同條項第6款所規定「其他於身體或健康
    有重大不治或難治之傷害」，亦可資認定。又被害人所受之
    傷害、重傷害之結果，既係因被告之上開過失行為所造成，
    則被害人上開結果與被告之過失行為間，自具有相當因果關
    係，亦堪認定。是本件事證明確，被告犯行已堪認定。
四、核被告所為，係犯刑法第284條第1項前段、後段之過失傷害
    及過失重傷害罪。被告以一行為致秦建中、朱美汝2人同時
    受有重傷害及傷害，為想像競合犯，應從一重之過失致人重
    傷罪。又被告於肇事後留在現場等候，於有偵查權限之公務
    員尚未發覺其犯罪前，留在現場向據報到場處理之臺中市政
    府警察局第四分局交通隊警員承認為肇事人，並接受裁判，
    有臺中市○○○○○道路交通事故肇事人自首情形紀錄表1
    份在卷可按（見偵卷第20頁），是被告符合自首之要件，應
    依刑法第62條前段之規定減輕其刑。爰審酌被告疏未注意貿
    然迴車而肇事，致秦建中受有上開重傷害、朱美受有前揭傷
    害，尤其造成秦建中之身心痛苦至鉅，終身難以平復，且迄
    今尚未與告訴人及其家屬達成和解，惟念其犯後坦承犯行，
    併參酌其生活狀況、國中肄業之智識程度、過失程度、被害
    人所受傷勢等一切情狀，量處如主文所示之刑，並諭知易科
    罰金之折算標準。至檢察官對被告求處有期徒刑3月乙節，
    本院審酌上情後，認檢察官之求刑尚屬過輕，礙難准許，附
    此敘明。
據上論斷，應依刑事訴訟法第452條、第299條第1項前段，刑法
第284條第1項前段、後段、第55條、第62條前段、第41條第1項
前段，刑法施行法第1條之1第1項、第2項前段，判決如主文。
本案經檢察官楊朝嘉到庭執行職務。
中    華    民    國   100    年    8     月    15    日
                  刑事第四庭    法  官  吳進發
以上正本證明與原本無異。
如不服本判決應於收受送達後10日內向本院提出上訴書狀，並應
敘述具體理由；其未敘述上訴理由者，應於上訴期間屆滿後20日
內向本院補提理由書（均須按他造當事人之人數附繕本）「切勿
逕送上級法院」。
                               書記官   林淑慧
中    華    民    國   100    年    8     月    15    日
附錄本案論罪科刑法條全文
中華民國刑法第284條
（過失傷害罪）
因過失傷害人者，處 6 月以下有期徒刑、拘役或 5 百元以下罰
金，致重傷者，處 1 年以下有期徒刑、拘役或 5 百元以下罰金
。
從事業務之人，因業務上之過失傷害人者，處 1 年以下有期徒
刑、拘役或 1 千元以下罰金，致重傷者，處 3 年以下有期徒刑
、拘役或 2 千元以下罰金。